【裁判字號】    95,交聲,629
【裁判日期】    950915
【裁判案由】    違反道路交通管理處罰條例聲明異議
【裁判全文】
臺灣臺北地方法院交通事件裁定         95年度交聲字第629號
異議人即
受處分人  甲○○
上列受處分人因違反道路交通管理處罰條例案件，對交通部公路
總局臺中區監理所於中華民國九十五年五月十五日所為之處分（
中監違字第裁六０－Ａ00000000號）及九十五年六月七
日所為之處分（中監違字第裁六０－ＺＢＢ五五九九五八號）聲
明異議，本院裁定如下：
    主  文
原中監違字第裁六０－ＺＢＢ五五九九五八號違反道路交通管理
事件裁決書撤銷。
甲○○汽車駕駛人行駛於高速公路而不遵管制規定，處新臺幣陸
仟元罰鍰，並記違規點數壹點。
其餘異議駁回。
    理  由
壹、原裁決撤銷部分－即民國九十五年六月七日所為之中監違字
    第裁六０－ＺＢＢ五五九九五八號處分部分：
一、按汽車行駛高速公路，應依速限標誌指示，為高速公路交通
    管制規則第五條第一項前段所明定。而汽車行駛於高速公路
    或設站管制之道路，而不遵管制之規定者，處汽車駕駛人新
    臺幣（下同）三千元以上六千元以下罰鍰；關於高速公路之
    使用限制、禁止、行車規定及管理等事項之規則，由交通部
    會同內政部定之；汽車駕駛人違反道路交通管理處罰條例第
    三十三條之規定者，除依原條款處罰鍰外，並記違規點數一
    點，道路交通管理處罰條例第三十三條第一項、第三項及第
    六十三條第一項第一款分別定有明文。次按汽車駕駛人之違
    規行為經以科學儀器取得證據資料，當場不能或不宜攔截掣
    單舉發者，得對汽車所有人逕行舉發處罰。前項逕行舉發，
    應記明車輛牌照號碼、車型等可資辨明之資料，查明汽車所
    有人姓名或名稱、住址後，製單舉發處罰之。道路交通管理
    處罰條例第七條之二第一項第六款、第二項定有明文。又九
    十四年十二月二十八日華總一字第０九四００二一二五八一
    號令公布修正後之該法第三十三條第一項雖修正為「汽車行
    駛於高速公路、快速公路或設站管制之道路，不遵使用限制
    、禁止、行車管制及管理事項之管制規則而有下列行為者」
    ，同條項第一款修正為「行車速度超過規定之最高速限或低
    於規定之最低速限」，惟其僅就法條文字微幅調整，將違規
    行為類型更加具體羅列，對於本件裁罰之實質內容並無影響
    ；且交通違規裁罰案件之性質，係道路交通主管機關本於職
    權，就個別交通違規行為所為裁罰之決定而對外直接發生法
    律效果之單方行政行為，故本件仍應適用行為時即修正前之
    道路交通管理處罰條例之規定，並無新舊法比較適用之問題
    ，合先敘明。
二、本件異議人即受處分人甲○○於民國九十四年五月三十一日
    十九時十一分許，駕駛車號ＧＤ－一三六二號自用小客車，
    行經國道一號北上一百四十一點七公里處，該處路段最高速
    限為一百公里，受處分人竟以時速一百十八公里之速度超速
    行駛，經雷達測速儀測定為超速而予拍照，由原舉發機關內
    政部警政署國道公路警察局第二警察隊（下稱國公局第二警
    察隊）造橋分隊員警以受處分人有違反前揭道路交通管理處
    罰條例第三十三條第一項規定之行為掣單舉發。嗣受處分人
    因未依規定自動繳納罰鍰，亦未依規定到案聽候裁決，原處
    分機關乃依道路交通管理處罰條例第三十三條第一項、違反
    道路交通管理事件統一裁罰基準及處理細則第四十四條第一
    項及違反道路交通管理事件統一裁罰基準表之規定於九十五
    年六月七日裁處受處分人罰鍰六千元。
三、本件受處分人固不否認其所有之前開車號自用小客車於前揭
    時地有違規之事實，惟提出聲明異議狀辯稱：我並未收到舉
    發違規通知單及超速照片，不知是否違規云云。經查：國公
    局第二警察隊於九十四年七月一日先以臺中工業區郵局大宗
    掛號六三０三四九號將公警局交字第ＺＢＢ五五九九五八號
    舉發違規通知單及違規照片郵寄受處分人之車籍地即臺中市
    ○區○○里○○街十七號，惟郵局因無法投遞（招領逾期）
    而退回，該隊再依行政程序法於九十四年九月七日以臺中工
    業區郵局大宗掛號二三０二五三號二次郵寄（寄存送達），
    九十四年九月十二日寄存於臺中旱溪郵局等情，有國公局第
    二警察隊九十五年八月七日公警二交字第０九五０二七一二
    八三號函暨送達證書附卷可稽，是舉發單位即國公局第二警
    察隊依據行政程序法第七十四條之規定辦理寄存送達，已完
    成合法送達，受處分人之上開辯解自難認其為可採。本件事
    證明確，受處分人所有上開車號之違規行為，應堪認定。
四、綜上所述，受處分人所有上開車號之自用小客車確有於上開
    時地不遵管制規定超速行駛之違規行為，經國公局以受處分
    人有違反前揭道路交通管理處罰條例第三十三條第一項規定
    之行為掣單舉發，並於九十四年九月十二日對受處分人依法
    完成寄存送達，而受處分人逾越應到案期限三十日以上未依
    規定自動繳納罰鍰亦未到案聽候裁決，原處分機關乃依前揭
    道路交通管理處罰條例第三十三條第一項、道路交通管理事
    件統一裁罰基準表之規定，裁處受處分人最高額罰鍰六千元
    ，固非無見。惟按汽車駕駛人違反同條例第三十三條之規定
    者，除應依原條款處罰鍰外，並記違規點數一點，此為道路
    交通管理處罰條例第六十三條第一項第一款所明定，是原處
    分機關於裁決處分書中漏未依前開規定予以記違規點數一點
    ，即有適用法規顯然錯誤之違法，本件聲明異議雖無理由，
    惟原處分既有前揭違法不當之處，即無從維持，應由本院予
    以撤銷，另以道路交通管理處罰條例第三十三條第一項、第
    六十三條第一項第一款及違反道路交通管理事件統一裁罰基
    準表規定，裁處如主文第二項所示之處分，以資適法。
五、爰依道路交通案件處理辦法第二十條，裁定如主文第一項、
    第二項所示。
貳、異議駁回部分－即九十五年五月十五日中監違字第裁六０－
    Ａ00000000號處分部分：
一、按受處分人不服道路交通管理處罰條例第八條所定主管機關
    所為之處罰者，得於接到裁決書之翌日起二十日內，向管轄
    地方法院聲明異議，道路交通管理處罰條例第八十七條第一
    項定有明文。又送達，於應受送達人之住居所、事務所或營
    業所為之。但在行政機關辦公處所或他處會晤應受送達人時
    ，得於會晤處所為之；送達，不能依前二條規定為之者，得
    將文書寄存送達地之地方自治或警察機關，並作送達通知書
    兩份，一份黏貼於應受送達人住居所、事務所、營業所或其
    就業處所門首，另一份交由鄰居轉交或置於該送達處所信箱
    或其他適當位置，以為送達，行政程序法第七十二條第一項
    、第七十四條第一項分別定有明文。再按交通法庭認聲明異
    議不合法律上之程式或其異議權已經喪失者，應以裁定駁回
    之，但其不合法律上之程式可補正者，應先定期命為補正，
    逾期不補正者，即予駁回，道路交通案件處理辦法第十八條
    亦有明文規定。
二、經查，本件原處分機關即交通部公路總局臺中區監理所於九
    十五年五月十七日向異議人即受處分人甲○○之戶籍地臺中
    市○區○○街十七號送達本件中監違字第裁六０－Ａ000
    00000號裁決書，並依行政程序法第七十四條第一項規
    定將應送達文書寄存於臺中旱溪郵局，此有上開裁決書之送
    達證書一紙在卷可稽。是本件受處分人已於九十五年五月十
    七日經合法送達本件裁決書，受處分人如對原處分機關是項
    裁決不服欲提起異議，依照上述說明，其二十日之合法提出
    異議期間即自九十五年五月十八日（即其收受裁決書之翌日
    ）起算至同年六月六日止，查九十五年六月六日為星期二，
    並非例假日，受處分人竟遲至九十五年六月三十日始向原處
    分機關提出聲明異議，此有蓋有原處分機關上開收狀日期之
    受處分人聲明異議狀可稽，則受處分人之聲明異議顯然不合
    法律上程式，且無從補正，核諸前揭說明，自應將異議人之
    異議駁回。
三、爰依道路交通案件處理辦法第十八條前段，裁定如主文第三
    項所示。
中    華    民    國    95    年    9     月    15    日
                  交通法庭法  官  林怡秀
本件正本證明與原本無異。
如不服本裁定應於送達後五日內向本院提出抗告狀。
                          書記官  林義盛
中    華    民    國    95    年    9     月    20    日


司法院資訊處製作；財團法人民間司法改革基金會備份。
